【裁判字號】    98,交聲,731
【裁判日期】    980331
【裁判案由】    違反道路交通管理處罰條例聲明異議
【裁判全文】
臺灣臺北地方法院交通事件裁定
原處分機關  臺北市交通事件裁決所
異議人即
受處分人    甲○○
上列異議人即受處分人因違反道路交通管理處罰條例案件，對於
臺北市交通事件裁決所於民國九十八年三月五日所為之處分（原
處分案號：北市裁罰字第裁２２—ＡＥＸ３１４９４８號、北市
裁罰字第裁２２—ＡＥＸ３１４９４９號），聲明異議，本院裁
定如下：
    主  文
異議駁回。
    理  由
一、按「汽車駕駛人，駕駛汽車經測試檢定有下列情形之一者，
    處新臺幣（下同）一萬五千元以上六萬元以下罰鍰，並當場
    移置保管該汽車及吊扣其駕駛執照一年；因而肇事致人受傷
    者，並吊扣其駕駛執照二年；致人重傷或死亡者，吊銷其駕
    駛執照，並不得再考領：一酒精濃度超過規定標準。二吸食
    毒品、迷幻藥、麻醉藥品及其相類似之管制藥品。」，「汽
    車駕駛人轉彎時，有在轉彎或變換車道前，未使用方向燈或
    不注意來、往行人，或轉彎前未減速慢行，處六百元以上一
    千八百元以下罰鍰，並記違規點數一點」，道路交通管理處
    罰條例第三十五條第一項、第四十八條第一項第一款、第六
    十三條第一項第一款定有明文；而「汽車駕駛人飲用酒類或
    其他類似物後其吐氣所含酒精濃度超過每公升○．二五毫克
    或血液中酒精濃度超過百分之○．○五以上者，不得駕車」
    ，道路交通安全規則第一百十四條第二款亦規定甚明，又依
    道路交通安全規則第二條第一款所定汽車指在道路上不依軌
    道或電力架線而以原動機行駛之車輛（包括機器腳踏車），
    機車駕駛人亦應依上揭規定為之。
二、本件異議人於民國九十八年一月二十三日凌晨一時許騎乘車
    號：ＣＱＷ—３５０號重型機車沿萬大路二七三巷行駛，駛
    至萬大路二七三巷口左轉萬大路時，未使用方向燈，為原舉
    發單位臺北市政府警察局萬華分局西園路派出所警員吳顯銘
    當場舉發，在萬大路、西昌街路口攔下異議人機車，並以異
    議人騎乘機車轉彎前未使用方向燈為由，依道路交通管理處
    罰條例第四十八條第一項第一款之規定，當場掣發臺北市政
    府警察局北市警交字第ＡＥＸ３１４９４８號舉發違反道路
    交通管理事件通知單，指定應於九十八年二月十六日前到案
    自行繳納罰鍰，警員吳顯銘於交談過程中發現異議人身上隱
    約散發有酒味，質問異議人是否有飲酒，異議人坦陳確實於
    騎乘機車前飲用含酒精飲料，警員吳顯銘請派出所內同事攜
    帶酒測器前往現場，於同日凌晨一時五十九分許，在萬大路
    、西昌街路口測得異議人呼氣所含酒精濃度達每公升○．四
    二毫克，再以異議人飲用酒精後騎乘機車為由，依道路交通
    管理處罰條例第三十五條第一項之規定，當場掣發臺北市政
    府警察局北市警交字第ＡＥＸ３１４９４９號舉發違反道路
    交通管理事件通知單，指定應於九十八年二月十六日前到案
    自行繳納罰鍰，嗣異議人不服於九十八年一月二十三日以交
    通違規案件陳述書向原處分機關提出申訴，並由原處分機關
    於九十八年三月六日就異議人轉彎前未使用方向燈部分，依
    道路交通管理處罰條例第四十八條第一項第一款、第六十三
    條第一項第一款之規定，以北市裁罰字第裁２２—ＡＥＸ３
    １４９４８號裁決書裁處異議人九百元，並記違規點數一點
    ，就異議人騎乘機車酒精濃度超過規定標準部分，依道路交
    通管理處罰條例第三十五條第一項第一款之規定，以北市裁
    罰字第裁２２—ＡＥＸ３１４９４９號裁決書裁處異議人罰
    鍰三萬元，吊扣駕駛執照一年，異議人於九十八年三月五日
    收受裁決書，並於九十八年三月五日以聲明異議狀向本院聲
    明異議，有聲明異議狀（見本院卷第至五頁）、北市警交字
    第ＡＥＸ３１４９４８號舉發違反道路交通管理事件通知單
    （見本院卷第八頁）、北市警交字第ＡＥＸ３１４９４９號
    舉發違反道路交通管理事件通知單（見本院卷第八頁）、臺
    北市交通事件裁決所北市裁罰字第裁２２—ＡＥＸ３１４９
    ４８號違反道路交通管理事件裁決書（見本院卷第九頁）、
    送達證書（見本院卷第十頁）及臺北市交通事件裁決所北市
    裁罰字第裁２２—ＡＥＸ３１４９４９號違反道路交通管理
    事件裁決書（見本院卷第一頁）等資料在卷足憑，堪以採信
    。
三、聲明異議意旨略以：九十八年一月二十三日凌晨一點多，異
    議人因與朋友飲酒，無法騎乘車號：ＣＱＷ—３５０號重型
    機車返家，遂將機車停在路邊，在車上睡覺，原舉發單位臺
    北市政府警察局萬華分局西園路派出所警員吳顯銘發現異議
    人在路邊機車上睡覺時，上前關切，異議人誠實告以因酒醉
    無法駕車，警員竟幫異議人發動機車，執意要異議人騎乘機
    車上路，詎異議人依警員指示騎車離開後，警員竟在數分鐘
    後取締異議人機車轉彎未使用方向燈及酒醉駕車，異議人顯
    係遭警員設計而違規，原處分機關據此處罰異議人，顯不合
    理，為此聲明異議，請求撤銷原處分云云。
四、訊據異議人固不諱言有於上揭時、地騎乘車號：ＣＱＷ—３
    ５０號重型機車於萬大路二七三巷口左轉萬大路時，未使用
    方向燈，為原舉發單位臺北市政府警察局萬華分局西園路派
    出所警員吳顯銘當場舉發，在萬大路、西昌街路經警員吳顯
    銘測得異議人呼氣所含酒精濃度達每公升○．四二毫克等情
    ，惟辯稱伊係遭警員吳顯銘設計而違規云云。經查：
  (一)證人即舉發本件違規事實之臺北市政府警察局萬華分局西園
    路派出所警員吳顯銘於本院結證稱：「（本件違規事件是否
    你所舉發？請詳述舉發過程。《提示本院卷第八頁舉發違規
    通知單，並告以要旨》是我舉發的，九十八年一月二十三日
    凌晨我在西園所轄區執行巡邏勤務，我在當天凌晨一點十幾
    分的時候，我在台北市○○區○○路二三七巷附近看到異議
    人，我看到異議人趴在機車上面，異議人當時是坐在摩托車
    上面，頭趴在儀表板上面，我覺得當時天氣很冷，又是深夜
    ，我過去瞭解他的身分，我把他搖醒，他說他很累，而且車
    子發不動，我請他開電門，我用腳幫他踩機車的發動板，踩
    兩、三下之後，車子就發動了，我請他出示證件查看異議人
    的資料，這樣表示車子沒有故障，我當時有問他有無喝酒，
    他說沒有，很累，才趴在車上休息，我用電腦查詢身分證資
    料沒有錯之後，我再問他有無喝酒，確認沒有喝酒之後，我
    有勸他有喝酒的話，就不要騎車，我只有看到他的機車引擎
    可以發動，我確認他的身分無誤，還有告知他如果有喝酒，
    不要騎機車，之後我就先行離去，我並沒有看他騎著摩托車
    離去，我在萬大路二三七巷附近的巷道巡邏完之後，約十分
    鐘之後，我在萬大路民和路口發現有一輛摩托車由民和街左
    轉萬大路，沒有開左轉方向燈，依照市政府的規定，就算這
    是深夜，也是我們的重點取締違規事件（當場繪製現場位置
    圖），我發現異議人未開方向燈左轉之後，我就上前追捕，
    在萬大路德昌街口將異議人攔下，當場開單舉發異議人左轉
    未開方向燈，異議人當場有簽收，我在舉發異議人違規之前
    ，並不知道這台違規機車就是之前停靠在萬大路二三七巷的
    機車，我就開單舉發他左轉未開方向燈，在開單的過程中，
    我從異議人的身上聞到酒味，接著我問異議人有無喝酒，異
    議人說有，我就請同事從派出所拿酒測器過來，在萬大路與
    德昌街口幫異議人作酒測，測出來結果是○．四二ｍｇ／ｄ
    ｌ，我當場開單舉發他酒醉騎車，異議人有當場簽收。」等
    情綦詳，經查，證人吳顯銘與異議人並無宿怨，其證詞復受
    刑事具結刑責之擔保，且如本件係警員吳顯銘為求績效故意
    設計陷害異議人，則其大可全盤否認曾在取締異議人未使用
    方向燈轉彎十幾分鐘前在萬大路二七三巷見到異議人趴在機
    車上，以為撇清，何需坦承告以伊當時曾見到異議人趴在機
    車上休息，曾質問異議人有無喝酒，異議人表示沒有，係機
    車無法發動，伊基於便民精神，擔心異議人深夜在路邊受凍
    ，故協助異議人以腳啟動機車等情？且異議人為合法考領駕
    照之機車道路使用人，對於飲酒後酒精濃度超過規定標準不
    得騎車上路，否則將遭處以高額行政罰鍰甚或應負刑事罪責
    之規定應知之甚明，焉有可能僅依取締警員之指示，即貿然
    騎車上路？綜上堪認證人吳顯銘應無甘冒刑事偽證重刑處罰
    之危險而故意設詞構陷異議人之可能，且其證詞核與卷附現
    場位置圖內容完全相符（見本院卷第二三頁），另有臺北市
    政府警察局萬華分局九十八年二月十日北市警萬分交字第○
    九八三○五六二一○○號函在卷足憑（見本院卷第六、七頁
    ），另綜觀全卷相關事證並無證據證明證人吳顯銘故意設計
    陷害異議人違規，誤認上揭違規事實，自不得以證人吳顯銘
    為舉發異議人上開違規行為之警員，即認其證詞未為足採；
    又交通警察掣單舉發違反道路交通管理處罰條例所列之違規
    事實，本質上為行政處分，係公務員基於職務上之權力，依
    法就特定之具體事件所為之具公法上效果之單方行政行為，
    基於公務員為公法上行為具有公信力之原則，該行政行為當
    可被推定為真正，據以處分之事實認定亦可推認係正確無誤
    ，蓋公務員一切行政行為如均需預留證據以證其實，則國家
    行政勢必窒礙難行，據此，刑事訴訟法關於犯罪事實證據之
    規定如與屬行政秩序罰之交通違規裁罰本質不合，即不在準
    用之列，況本院遍查全案事證亦無任何證據足資證明證人吳
    顯銘故意設計陷害異議人違規，且異議人復自承確實有上揭
    轉彎未使用方向燈及飲酒後騎乘機車等違規行為，制之交岔
    路口，則執勤員警本其維護交通秩序、安全職責所為之舉發
    ，自應受到合法、正確之推定，是認異議人確有未使用方向
    燈轉彎及飲酒後騎乘機車之違規行為。
  (二)綜上堪認，上揭違規事實已臻明確，異議人空言否認有違規
    行為，要無可採，本件事證明確，異議人違規行為堪以認定
    ，應依法處罰。
五、綜上所述，本件異議人於上開時、地有轉彎未使用方向燈及
    飲酒後騎乘機車等違規行為，事證明確。原處分機關依道路
    交通管理處罰條例第三十五條第一項第一款第四十八條第一
    項第一款、第六十三條第一項第一款、違反道路交通管理事
    件統一裁罰基準及處理細則第四十三條、第四十四條、第六
    十七條及違反道路交通管理事件統一裁罰基準表等規定，就
    異議人轉彎前未使用方向燈部分，裁處異議人九百元，並記
    違規點數一點，就異議人騎乘機車酒精濃度超過規定標準部
    分，裁處異議人罰鍰三萬元，吊扣駕駛執照一年，核無違誤
    。異議人聲明異議，指摘原處分不當，為無理由，應予駁回
    。
據上論斷，應依道路交通案件處理辦法第十九條，裁定如主文。
中    華    民    國    98    年    3     月    31    日
                              交通法庭法  官  李家慧
以上正本證明與原本無異
如不服本裁定應於送達後5日內向本院提出抗告狀
                                      書記官  鄭淑丰
中    華    民    國    98    年    3     月    31    日


司法院資訊處製作；財團法人民間司法改革基金會備份。
